【裁判字號】    90,判,1727
【裁判日期】    900925
【裁判案由】    贈與稅
【裁判全文】
最  高  行  政  法  院  判  決                    九十年度判字第一七二七號
    原      告  丙○○
                甲○○
    共同訴訟代理人
                乙○○
    被      告  財政部臺北市國稅局
    代  表  人  張盛和
右當事人間因贈與稅事件，原告不服行政院中華民國八十九年四月六日台八九訴字第
○九七六○號再訴願決定，提起行政訴訟。本院判決如左：
    主  文
原告之訴駁回。
訴訟費用由原告負擔。
    事  實
緣原告甲○○於民國八十二年六月十五日、八十三年四月七日及八十五年四月八日，
將其自有資金轉存其女蘇映丹及蘇映心存款帳戶新臺幣（下同）六、五○○、○○○
元、四二、○○○、○○○元及八九、九五○、○○○元，未依規定辦理贈與稅申報
，嗣於八十三年十二月一日、八十五年十二月一日贈與財產一、八八五、七一四元、
一、○○○、○○○元予其女蘇映心、蘇映丹為贈與申報時，亦未將上開贈與合併申
報，又原告丙○○於八十二年七月二十一日及八十四年四月一日，將其自有資金二、
○○○、○○○元、五○、○○○、○○○元匯入或轉存其女蘇映心及蘇映丹存款帳
戶，涉及贈與存款資金情事，未依規定申報贈與稅，被告乃核定甲○○贈與總額八十
二年度六、五○○、○○○元、八十三年度四三、八八五、七一四元、八十五年度九
○、九五○、○○○元，除發單補徵贈與稅八十二年度九七二、二五○元、八十三年
度一五、九三三、九六四元、八十五年度三七、○九○、○○○元外，並分別依行為
時遺產及贈與稅法第四十四條及第四十五條規定，按核定應納稅額及所漏贈與稅額處
一倍之罰鍰八十二年度九七二、二五○元、八十三年度一五、九三三、九六四元、八
十五年度三七、○九○、○○○元。丙○○部分，原核定減除蘇映心、蘇映丹分別於
八十三年十月十七日及八十四年十一月二十三日（一再訴願決定誤載應予更正）自臺
南區中小企業銀行（以下稱臺南區企銀）活儲帳戶款三○○、○○○元、五五○、
○○○元至丙○○臺灣省合作金庫（以下簡稱合庫）仁愛支庫帳戶，核屬贈與撤回之
部分，其餘額依遺產及贈與稅法第三條、第四條規定，核定丙○○贈與總額八十二年
度一、七○○、○○○元、八十四年度四九、四五○、○○○元，除發單補徵贈與稅
八十二年度六八、五○○元、八十四年度一六、三四○、○○○元外，並按應納贈與
稅額處一倍之罰鍰八十二年度六八、五○○元、八十四年度一六、三四○、○○○元
。原告等不服，申經復查未准變更，原告仍未甘服，循序提起訴願、再訴願，遞遭決
定駁回，遂提起行政訴訟。茲摘兩造訴辯意旨如次：
原告起訴意旨及補充理由略謂：壹、以本案之法理言之：一、「納稅義務人以現金轉
存其親屬名下，如經『查明確屬無償贈與』，應依遺產及贈與稅法規定核課贈與稅」
，為財政部八十四年六月二十日台財稅第八四一六三○九四七號函釋甚明。本案原告
等於八十七年十一月二十三日始接獲被告所逕行核定之贈與稅單及罰鍰繳款書，在此
之前原告等根本不知被告在調查本件贈與稅之事，原告等旋即於八十七年十二月二日
申請更正，提示資金已轉回證明：八十六年九月一日蘇映丹及林立人（蘇映丹之配偶
）花旗銀行可轉讓定期存單合計三四、○○○、○○○元轉存甲○○名義。八十七年
七月七日蘇映心中國信託帳戶一四二、一九二、九六五元轉存蘇映丹後又轉存甲○○
。八十七年七月十七日蘇映丹花旗銀行綜合貨幣帳戶二六、四九六、三四四元轉存甲
○○。合計二○二、六八九、三○九元，此有資金轉回證明呈送可查。被告未能依原
告等人所提示「資金轉回證明」，查明「確屬無償贈與」，一再認定原告等係屬無償
贈與，逕為課徵贈與稅並處罰鍰，且復查決定更以「調查基準日：八十六年八月二十
一日」為由，誣指原告等人顯係臨訟彌縫之舉，作出復查駁回之決定，其不當與違誤
之處，實不言可諭。二、行政訴訟法第四條明定：「行政法院之判決，就其事件有拘
束各關係機關之效力。」按行政法院八十六年度判字第三一八五號判決謂：「系爭存
款究為贈與或消費寄託，被告自應進一步查明以憑認定。其遽認本件為贈與，．．．
，不無率斷之嫌」，次按行政法院八十七年度判字第一三七四號判決謂：「贈與為以
自己財產無償給予他方，他方允受之契約，是贈與之成立須有贈與之合意，認定當事
人間有贈與契約存在，即須有相當之證據，不能僅憑臆測。本件原告．．．。被告未
舉具體事證，徒以其每筆資金流向均未證明用途為由，遽認系爭匯款為贈與，即嫌率
斷」。本案系爭贈與行為係發生於八十二年至八十五年間，此期間受贈人蘇映丹與蘇
映心二人均未在國內，僅蘇映丹於八十三年八月間因訂婚及八十五年元月間因結婚有
返國停留短暫時間，因此原告等主張系爭資金乃為其女辦理移民所需之資金證明，無
贈與情事，並無不合。且依民法第四百零六條及遺產及贈與稅法第四條規定，本案受
贈人並未在國內，更無允受系爭資金（含利息），即無法構成贈與行為。貳、以本案
之實體言之：一、本案原告等雖有將現金轉存至其女蘇映丹帳戶內，再由蘇映丹轉帳
至其妹蘇映心帳戶，此乃是作為其女資金證明之用，並無贈與之意思，否則原告等又
何必陸續自八十六年九月一日至八十七年七月間，又轉回自己帳戶？被告認係臨訟彌
縫之舉，但查稅捐機關在調查各種稅捐應否課徵時，根本是秘密為之，尤其本件原告
等自始即不知被告在調查本件贈與稅，若非至八十七年十一月二十三日接獲被告所逕
行核定之贈與稅及罰鍰處分時，根本不知有該件贈與稅之事件，如何能臨訟彌縫？況
在八十七年十一月二十三日接獲罰鍰處分時，原告等所有匯給女兒作資金證明之現金
已轉匯回原告等之帳戶，更可證明原告等非在贈與現金給女兒，否則何必迂迴若此？
被告認定其調查基準日即八十六年八月二十一日，原告等已知悉，係臨訟加以彌縫，
若此為真實，則被告豈非有人向原告等通風報信，涉嫌洩漏國防以外之機密，否則原
告等何以如此神通廣大，被告才開始調查僅十天，並能臨訟彌縫？況原告等自八十六
年九月一日至八十七年七月十七日陸續將資金轉回，此期間長達近十一個月，倘若原
告等縱為至愚，亦毋須耗費如此長之時間，用以『臨訟彌縫』，且被告更可儘早於
前述時間內逕為課徵贈與稅並處罰鍰。是被告所稱之「調查基準日：八十六年八月二
十一日」應為不實。二、按大院八十四年度判字第二二六九號判決謂：「．．．衡諸
被告派查，係其內部行為，原告並非當然知悉其事，自難據此推定黃志浩之付款行為
非清償債務，具見本件未盡調查之能事，復查決定贈與論補徵贈與稅不無可議。」該
案經被告本於職權重為調查，後並經大院以八十六年度判字第三二九九號判決謂「．
．．本件被告係於八十二年三月二十六日派查，有派查單附原處分卷可稽，並於八十
二年四月十三日以財高國稅審二字第八二○一三三○六號函向東鋼公司查詢，．．．
是原告主張系爭款項業於八十二年四月二十六日至同年月三十日間轉回黃基源帳戶，
．．．，原告起訴論旨，難認有理由，應予駁回。」該案之判決前後截然不同，乃前
判決因被告未盡調查之能事，遽認系爭資金為贈與，不無率斷之嫌。後經被告重為調
查，該案之調查基準日為八十二年四月十三日，而原告之資金轉回日期則為八十二年
四月二十六日，顯係原告臨訟彌縫之舉。由此可知，大院乃秉持公平、公正之原則所
作出之判決，關於贈與即須有相當之證據，不能僅憑臆測，且對於「調查基準日」及
「資金轉回日期」之認定，亦能依法行事。三、依財政部七十年十二月三日台財稅第
四○○六○號函之規定：「稅捐稽徵機關或財政部賦稅署指定之調查人員，依稅捐稽
徵法第三十條規定，向各金融機構調查納稅義務人與各該金融機構之資金往來紀錄，
以作為課稅資料時，即日起應一律報經本部核准後，始得向金融機構進行調查，請切
實照辦。」因此，稅捐稽徵機關之作業程序，在發覺某一稅務案件有疑問，要進行調
查時，須先報請財政部核准，以財政部核准之公文至該稽徵機關之接獲日，該機關方
有調查權。故懇請大院詳加調查被告係於何日接獲財政部核准本案調查之公文日期，
俾資認定被告對本案何日有調查權。而「調查基準日」係指稅捐稽徵機關在接獲財政
部核准調查公文後，行文各機關（如銀行、郵政儲金等）表示依法要調查納稅義務人
之資金往來紀錄及各種資料，各個機關最先接獲該公文之日而言。因此，「調查基準
日」之認定，是以受調查之各個機關最先接獲公文之日為準，此亦有稅捐稽徵法第四
十八條之一所稱進行調查之作業步驟及基準日之認定原則（財政部八十年八月十六日
台財稅第八○一二五三五九八號函）可資參酌，故亦請大院行文本案之各個受調查機
關，以確定是何機關先接獲被告之公文，方可認定「調查基準日」之正確日期。次依
銀行法第四十八條規定：「銀行對於顧客之存款、放款、匯款等有關資料，除其他法
律或中央主管機關另有規定者外，應保守秘密。」本件贈與稅案件，若有金融機關接
受調查，依該規定，根本不可能有人告知原告等。四、本案無論是就「租稅法律主義
」，或是就「證據核課稅捐原則」，或是就「行政法院判決」，或是就「資金轉回日
期」，或是就「調查基準日」而言，被告未查明前逕行核定系爭贈與稅，實嫌率斷。
且本案之資金轉回日期為八十六年九月一日，此為被告所不爭，是請大院詳加調查本
案之「調查基準日」，以昭折服。參、補充理由及證據：一、原告於八十七年十一月
二十四日接獲被告所逕行核定之贈與稅單及罰鍰繳款書，旋即於八十七年十二月二日
向被告申請更正，並提示資金已於八十六年九月一日陸續轉回之證明，被告確有依原
告之申請進行審核，惟未依原告所提示之資金轉回自八十六年九月一日起至八十七年
七月十七日止計二○二、六九八、三○九元，詳加調查，竟於贈與稅更正核定報告書
中第四點稱：「直至本局於八十六年十月十四日財政部核准查核資金流程，並對蘇君
等人各往來行庫了解資金情形後，於八十七年七月七日才將蘇映心於富邦（原查誤寫
為富隆）票券金融公司之債券交易中途解約，將資金轉回丙○○之帳戶，而本案當事
人於查核後始將資金轉回，不符資金回流可自贈與總額扣除之規定．．．云云」，此
有被告贈與稅更正核定報告書影本附卷可稽，被告完全漠視原告所提示資金已於「八
十六年九月一日」陸續轉回證明，更遲至八十八年二月五日始以財北國稅審二字第八
八○○四八四六號函復原告更正申請，且隻字未提其更正審查內容，竟僅以「非屬稅
捐稽徵法第十七條規定．．．更正範圍，對於核定稅捐之處分如有不服，請依同法第
三十五條規定循行政救濟程序辦理，請查照。」，而駁回原告之更正申請，由此可知
被告於更正審查時，即已明確知道本案已無補稅要件事實，竟仍以斷章取義之手法，
作成贈與稅更正核定報告書，更以與更正核定內容完全無關之理由，拖延二個餘月始
草率函復原告，被告如此之作法，不當與違誤之處。二、依據臺灣省財政廳五十二年
四月二十二日財稅字第七三○二○號令規定「查違章漏稅案件之審理，應以事實為依
據，事實應從證據認定之。嗣後對於查獲之違章案件，在未查獲得確切證據前自不應
遽予發單補徵。」為對於補稅要件事實要求嚴格之證明。被告以大院六十二年判字第
一二七號判例截取「動產所有權之歸屬，原以占有為要件，系爭存款既係以蘇映丹及
蘇映心君之名義存入，其物權即為存款人所有，在未提領以前，不能為他人所有，否
則權利義務之主體無從確定，物權陷於紊亂云云」，實係採張冠李戴，殊不知右開判
例全文係「動產所有權之歸屬，原以占有為要件，此項存款既係被繼承人之名義存入
，其物權為存款人所有，否則權利義務之主體無從確定，物權陷於紊亂，被繼承人以
其自己名義開立存戶，將存款存入銀行，郵局及公司，其存款自屬被繼承人所有」，
乃為貫徹大院判例六十年判字第三十七條「遺產稅課徵，以人死亡時實際還有之財產
為標的，並不問被繼承人取得是項財產之年份及原因，故被繼承人生前營利之所得，
於繼承開始時，實際上尚有遺留者，自應併入遺產總額，不得更就某一年度之所得，
為計徵遺產稅之標的，被告官署對於遺產清冊所列之遺產計徵課稅外，更就被繼承人
生前於五十七年度之營利所得課徵遺產稅，自欠合理」。三、被告強調依據財政部八
十年八月十六日台財稅第八○一二五三五九八號函釋個案調查之作業有數個時，以最
先作為之日為調查基準日。強調原核定於八十六年八月二十一日以財北國審貳字第八
六○三九七九九號函臺南市政府地政事務所調查基準日應為八十六年八月二十一日，
原告於八十六年九月一日至八十七年七月間將系爭款項轉存回原告等帳戶，其轉存日
期已在被告查獲日期之後，亦無解於原先贈與行為之成立，所稱核不足採云云。殊不
知被告所強調函查之調取臺南市○○段八○之六○號土地登記簿謄本，已早由原告甲
○○與蘇映心於八十三年十二月一日訂定贈與契約，八十三年十二月十三日申報贈與
稅，並依八十三年十二月十九日繳納贈與稅八三、三五七元，獲被告八十三年十二月
二十三日核發贈與稅繳清證明書，向臺南市臺南地政事務所（現為臺南市東南地政事
務所）辦理移轉登記，此有該贈與稅繳清證明書影本附卷可查。本案被告所稱之贈與
，純係因資金移轉，是本案之調查基準日，依被告所強調之財政部八十年八月十六日
台財稅第八○一二五三五九八號函釋，應是八十六年十月十四日財政部核准查核資金
流程後，受調查之各個機關最先接獲公文之日為準，並非被告所稱：「八十六年八月
二十一日」。四、依據首開解釋令及財政部八十四年六月二十日台財稅第八四一六三
○九四七號函規定「納稅義務人以現金轉存其親屬名下，如經查明確屬無償贈與，始
可按遺產及贈與稅法第四條規定核課贈與稅。」被告案卷中均以原告丙○○、甲○○
資金流入蘇映心及蘇映丹臺南企銀、中信商銀等帳戶即據以認定贈與，逕行核課贈與
稅並處以罰鍰，完全忽略原告丙○○、甲○○所稱移轉資金係委由蘇映心及蘇映丹作
為投資移民之用，且未能提供足資證明所主張為真實之任何具體客觀證據以實其說，
殊不知原告丙○○、甲○○為落實蘇映心及蘇映丹二人投資移民所需，於八十二年依
民法第五百七十六條及五百七十七條規定，訂定行紀關係之委任契約，由丙○○及甲
○○分別於八十二年至八十五年間陸續轉入資金以蘇映丹及蘇映心自己的名義，為丙
○○及甲○○之計算承作債券附買回交易（ＲＰ）購買一年期之ＮＣＤ或購買海外基
金之間操作利息所得均依所得稅法第十四條第四類規定；依公司法第八十八條規定扣
繳稅款，剩餘利息則由行紀人蘇映丹及蘇映心分別自八十三年六月十五日至八十七年
七月三日將計算得之利益依民法第五百八十一條規定其高於委託人所指定之價額賣出
或以低於委託人所指定之價額買入，其利益均歸於委託人丙○○、甲○○，總計該期
間歸於委託人之利益計有一八八、六一八、四九二元。鑑於蘇映心及蘇映丹已分別於
八十五年、八十七年結婚，有定居臺灣之打算，投資移民之資金證明已非迫切需要，
遂由委託人丙○○、甲○○以民法第五百四十九條規定於八十六年九月一日至八十七
年七月陸續終止行紀的委任關係，八十二年至八十五年間匯入之資金，因行紀委任關
係終止而逐筆由行紀人蘇映丹及蘇映心轉回委託人丙○○及甲○○，被告在無證據的
情事下驟然補稅處罰，違反右開財政廳解釋函及財政部解釋函之意旨以查明確實證據
為補稅原則。五、經抄閱被告之調查報告八十二年至八十五年間，均以丙○○、甲○
○單向移轉資金予蘇映心及蘇映丹即驟以推認係贈與，並以推論之贈與補稅送罰，僅
核定減除蘇映心、蘇映丹分別於八十三年十月七日及八十四年十一月二十一日自臺南
區中小企業銀行活儲帳戶匯款三○○、○○○元及五五○、○○○元至丙○○臺灣省
合作金庫仁愛支庫帳戶，核屬贈與撤回之部分。但查，經原告詳細核對所有銀行資金
往來，並無被告所稱上述二筆資金之轉回，實不知被告所稱之二筆資金轉回係從何而
來。被告自八十六年十月十四日奉財政部核准調查資金至八十七年十一月二十四日原
告接獲贈與稅單，此期間長達一年餘，調查之結果竟是如此粗糙，更據此核課贈與稅
，被告如此之行政作為，實不足採。硬將蘇映丹、蘇映心自八十三年六月十五日起之
資金轉回，視若無睹，顯見被告對本案認事之草率、行事之不當，更是昭然若揭。六
、行紀人蘇映心及蘇映丹於八十三年六月十五日至八十七年七月三日將委託人丙○○
、甲○○計算之利益轉回計一八八、六一八、四九二元（未含原告前所提示資金二○
二、六九八、三○九元），並於八十六年九月一日起因逐步解除行紀委任關係而陸續
由行紀人蘇映丹及蘇映心將受任行紀之資金轉回委託人丙○○及甲○○帳戶，雖然被
告強調其調查基準日為八十六年八月二十一日，若此為真正，仍遠落於八十三年六月
十五日之後，被告課稅尚難謂於法有據。肆、綜上所述，請判決撤銷原處分及一再訴
願決定等語。
被告答辯意旨略謂：一、本件甲○○於八十二年六月十五日、八十三年四月七日，分
別自其合庫仁愛支庫存款六、五○○、○○○元、四二、○○○、○○○元轉存其女
蘇映丹臺南區企銀存款帳戶；另於八十五年四月八日自其臺南區企銀中華分行存款八
九、九五○、○○○元轉存其女蘇映丹於中國信託商業銀行（以下簡稱中信商銀）仁
愛分行存款帳戶，蘇映丹旋於八十五年四月九日轉帳匯款至其妹蘇映心中信商銀理財
部帳戶，有相關銀行傳票等資料附卷可稽，亦為甲○○所不爭，甲○○未依規定辦理
贈與稅申報，嗣於八十三年十二月一日、八十五年十二月一日贈與財產一、八八五、
七一四元、一、○○○、○○○元予其女蘇映心、蘇映丹為贈與稅申報時，亦未將上
開贈與合併申報，原核定乃據以補徵稅額及處以罰鍰，並無不合。又丙○○於八十二
年七月二十一日自其合庫仁愛支庫匯款二、○○○、○○○元至其女蘇映丹所有臺南
區企銀活儲帳戶，旋於同月二十二日將該款項自蘇映丹該帳戶提領，並轉存為其女蘇
映心同行之一年期可轉讓定期存款，屆期復存入蘇映心活儲帳戶；於八十四年四月一
日自其臺南區企銀中華分行活儲帳戶提領五○、○○○、○○○元，轉存同銀行其女
蘇映心及蘇映丹一年期可轉讓定期存款各二五、○○○、○○○元，涉及贈與存款資
金情事，未依規定申報贈與稅，案經被告查獲，原核定乃依上開贈與事實，並予減除
查獲前蘇映心、蘇映丹於八十三年十月十七日、八十四年十一月二十三日自臺南區企
銀活儲帳戶匯款三○○、○○○元、五五○、○○○元至丙○○合庫仁愛支庫帳戶，
核屬贈與撤回之部分，其餘額一、七○○、○○○元、四九、四五○、○○○元認屬
丙○○之贈與，依規定補徵稅額及處以罰鍰，經查並無不合。二、原告等不服，主張
係為其女辦理移民所需之資金證明，無贈與情事，且已陸續自八十六年九月一日至八
十七年七月間轉回其帳戶等情，經查原告等將自有存款轉存其女所有銀行帳戶內之事
實，乃為其所不爭，而原告等未能提示足資證明所主張為真實之任何具體客觀證據以
實其說，徒言主張，委不足採。至主張資金已陸續自八十六年九月一日至八十七年七
月間透過甲○○帳戶轉存丙○○名義公債云云，查原告等雖提示存摺影本、可轉讓定
期存單影本及綜合貨幣帳戶交易對帳單影本供核，惟上述資金之轉回係於被告查獲（
調查基準日八十六年八月二十一日）後為之，所訴核難採認，原核定並無不合。三、
又動產所有權之歸屬，原以占有為要件，系爭存款既係以蘇映丹及蘇映心之名義存入
，其物權即為存款人所有，在未為提領以前，不能為他人所有，否則權利義務之主體
無從確定，物權陷於紊亂，大院著有六十二年判字第一二七號判例可資參照。再者，
財政部八十年八月十六日台財稅第八○一二五三五九八號函釋，贈與稅個案調查案件
，進行調查之作為有數個時，以最先作為之日為調查基準日。本件被告原核定於八十
六年八月二十一日，以財北國稅審貳字第八六○三九七九九號函臺南市地政事務所調
取土地及建物登記簿謄本，有該函影本附卷可稽，是本案調查基準日應為八十六年八
月二十一日，原告等於八十六年九月一日至八十七年七月間將系爭款項轉存回原告等
帳戶，其轉存日期在被告查獲日期之後，亦無解於原先贈與行為之成立，所稱核不足
採。所舉行政院台八十五訴字第四一九四九號、台八十六訴字第一一○八六號再訴願
決定書及大院八十六年度判字第三一八五號、八十七年度判字第一三七四號等判決所
為之認定，與本案案情各異，不得執為本案之論據，是本件原核定並無違誤。四、綜
上論述：原處分及所為復查、訴願、再訴願決定並無違誤，請駁回原告之訴等語。
    理  由
按「凡經常居住中華民國境內之中華民國國民，就其在中華民國境內或境外之財產為
贈與者，應依本法規定，課徵贈與稅。」「本法稱贈與，指財產所有人以自己之財產
無償給予他人，經他人允受而生效力之行為。」「除第二十條所規定之贈與外，贈與
人在一年內贈與他人之財產總值超過贈與稅免稅額時，應於超過免稅額之贈與行為發
生後三十日內，向主管稽徵機關依本法規定辦理贈與稅申報。」「同一贈與人在同一
年內有二次以上依本法規定應申報納稅之贈與行為者，應於辦理後一次贈與稅申報時
，將同一年內以前各次之贈與事實及納稅情形合併申報。」「納稅義務人違反第二十
三條或第二十四條之規定，未依限辦理遺產稅或贈與稅申報者，按核定應納稅額加處
一倍至二倍之罰鍰；其無應納稅額者，處以九百元之罰鍰。」為行為時遺產及贈與稅
法第三條第一項、第四條第二項、第二十四條第一項、第二十五條及第四十四條所明
定。本件被告以原告甲○○於八十二年六月十五日、八十三年四月七日及八十五年四
月八日，將其自有資金轉存其女蘇映丹及蘇映心存款帳戶六、五○○、○○○元、四
二、○○○、○○○元及八九、九五○、○○○元，未依規定辦理贈與稅申報，嗣於
八十三年十二月一日、八十五年十二月一日贈與財產一、八八五、七一四元、一、○
○○、○○○元予其女蘇映心、蘇映丹為贈與申報時，亦未將上開贈與合併申報，又
原告丙○○於八十二年七月二十一日及八十四年四月一日，將其自有資金二、○○○
、○○○元、五○、○○○、○○○元匯入或轉存其女蘇映心及蘇映丹存款帳戶，未
依規定申報贈與稅，乃核定原告甲○○贈與總額八十二年度六、五○○、○○○元、
八十三年度四三、八八五、七一四元、八十五年度九○、九五○、○○○元，除發單
補徵贈與稅八十二年度九七二、二五○元、八十三年度一五、九三三、九六四元、八
十五年度三七、○九○、○○○元外，並依行為時遺產及贈與稅法第四十四條規定，
按所漏贈與稅額處一倍之罰鍰八十二年度九七二、二五○元、八十三年度一五、九三
三、九六四元、八十五年度三七、○九○、○○○元。原告丙○○部分，被告減除蘇
映心、蘇映丹分別於八十三年十月十七日、八十四年十一月二十三日自臺南區中小企
業銀行（以下稱臺南區企銀）活儲帳戶款三○○、○○○元、五五○、○○○元至
原告丙○○臺灣省合作金庫（以下簡稱合庫）仁愛支庫帳戶，核屬贈與撤回之部分，
核定原丙○○贈與總額八十二年度一、七○○、○○○元、八十四年度四九、四五○
、○○○元，除發單補徵贈與稅八十二年度六八、五○○元、八十四年度一六、三四
○、○○○元外，並按應納贈與稅額處一倍之罰鍰八十二年度六八、五○○元、八十
四年度一六、三四○、○○○元。原告等不服，循序起訴主張：原告等將現金轉存其
女帳戶，係供其女移民資金證明之用，並無贈與之意思，且其女未在國內，並未允受
系爭資金，無法構成贈與行為。又原告等與其女訂定行紀關係之委任契約，自八十二
年至八十五年間陸續將資金轉入受託人即其女帳戶，以受託人名義為委託人即原告承
作債券附買回交易（ＲＤ），購買一年期之ＮＣＰ或購買海外基金，該期間歸於委託
人之利益計有一八八、六一八、四九二元。鑑於其女分別於八十五年、八十七年結婚
，投資移民資金證明已非迫切，遂於八十六年九月一日至八十七年七月陸續終止委任
契約，並將資金轉回委託人即原告名下。原告等開始不知被告進行調查本案，故陸續
轉回資金，並非臨訟彌縫。被告認定八十六年八月二十一日為調查基準日，惟該日係
函臺南市地政事務所進行調查，該部分原告已申報繳納贈與稅完結。本案係調查資金
往來，應以財政部於八十六年十月十四日核准後，受調查之各機關最先接獲公文之日
為準，在此之前資金已轉回，不應予以裁罰云云。惟查，原告等將前開自有存款轉存
其女之事實，此為原告所不爭執。而原告於起訴之初主張為其女投資移民所需，嗣於
補充理由則改稱因訂定行紀關係之委任契約，非但前後主張歧異，且均未提出任何具
體證據，即難採信。而動產所有權之歸屬係以占有為要件，被告等之系爭存款於轉存
其女蘇映丹、蘇映心名下，即視同現金之交付，已生民法上動產所有權移轉之效果；
且蘇映丹、蘇映心縱令部分時間身在國外，然已於八十五年、八十七年先後結婚或回
國定居，對於本件無償之金錢受讓迄今均未拒絕或有任何異議，對各該金錢所生孳息
皆辦理綜合所得稅結算申報，將之列報為其本人之所得，顯有允受之事實，自已成立
贈與。次查，財政部八十年八月十六日台財稅第八○一二五三五九八號函釋，稅捐稽
徵法第四十八條之一所稱進行調查之作業步驟及基準日之認定原則，有關各稅進行調
查之作為有數個時，以最先作為之日為調查基準日；另土地增值稅免稅案件，以發函
日為調查基準日，各項認定原則於贈與稅之調查亦可準用。本件因蘇映心及蘇映丹於
八十四年度有分離課稅利息所得共計三百餘萬元，與其綜合所得稅結算申報所得不相
當，故被告選案查核。又原告甲○○於八十三年及八十五年分別於同一年內贈與存款
及不動產予其女，依法應併計為贈與他人之財產總值，二者不得分割。本件被告於八
十六年八月二十一日以八六財北國稅審貳字第八六○三九七九九號函臺南市地政事務
所調取贈與標的之土地及建物登記簿謄本，有該函影本附原處分卷可稽，是本案調查
基準日應為八十六年八月二十一日。蘇映丹、蘇映心雖於八十三年起分別將孳息轉存
，復於八十六年九月一日至八十七年七月間將系爭款項轉存甲○○帳戶，核蘇映丹等
人以存款所有人之地位，與受讓人之另一法律關係，而為之處分所有權財產之行為，
亦無解於原先贈與行為之成立。原告請求函查各受調查單位何時接獲被告公文，顯無
必要。至於原告所舉行政院再訴願決定、財政部函及本院判決，核與本案情節並不相
同，且非本院之判例，自無拘束本案之效力。從而原告所訴各節均無足採。本件原處
分，揆諸首揭說明，洵無違誤。一再訴願決定遞予維持，俱無不合。原告起訴意旨並
無理由，應予駁回。
據上論結，本件原告之訴為無理由，爰依行政訴訟法施行法第二條、行政訴訟法第九
十八條第三項前段，判決如主文。
中    華    民    國      九十      年      九        月    二十五      日
                    最 高 行 政 法 院  第 五 庭
                                審 判 長 法  官      廖  政  雄
                                         法  官      趙  永  康
                                         法  官      林  清  祥
                                         法  官      鍾  耀  光
                                         法  官      姜  仁  脩
右  正  本  證  明  與  原  本  無  異
                                         法院書記官  張  雅  琴
中    華    民    國      九十      年      九        月    二十六      日


司法院資訊處製作；財團法人民間司法改革基金會備份。
